臺灣雲林地方法院刑事判決
110年度金訴字第13號
公  訴  人  臺灣雲林地方檢察署檢察官
被      告  廖嘉晟



上列被告因違反洗錢防制法案件，經檢察官提起公訴（109年度
偵字第7342號），及移送併辦(110年度少連偵字第115號)，本院
判決如下：
　　主　　文
丙○○幫助犯洗錢防制法第十四條第一項之洗錢罪，處有期徒刑肆
月，併科罰金新臺幣壹萬元，罰金如易服勞役，以新臺幣壹仟元
折算壹日。緩刑貳年。
　　犯罪事實
一、丙○○知悉依一般社會生活之通常經驗，金融帳戶係個人理財
    之重要工具，為個人信用之表徵，且在金融機構申請開立金
    融帳戶並無特殊限制，一般人無故收集取得他人金融帳戶使
    用之行徑，常與財產犯罪之需要密切相關，而可預見任意將
    金融帳戶提供不詳之他人使用，足供他人作為收受及提領被
    害人匯款金額，以遂其掩飾或隱匿犯罪所得而產生遮斷資金
    流動軌跡以逃避國家追訴、處罰之工具，仍基於縱令他人將
    其所提供之金融帳戶用以從事詐欺取財犯罪，亦不違背其本
    意之幫助詐欺取財及幫助洗錢之不確定故意，於民國109年7
    月11日12時14分許，先依真實姓名年籍不詳，自稱「張思睿
    」、「劉先生」之成年人之指示，將其所申請開立之遠東商
    業銀行股份有限公司帳號00000000000000號帳戶（下稱遠東
    銀行帳戶）、玉山商業銀行城中分行帳號0000000000000號
    帳戶（下稱玉山銀行帳戶）之提款卡密碼，均變更為密碼77
    8899後，再至新北市○○區○○街0號之全家便利商店三重過圳
    門市，以店到店寄送之方式，將上述2帳戶之存摺、提款卡
    寄到桃園市○○區○○路000號之全家便利商店中壢柏德門市予
    某真實姓名及年籍不詳之詐騙集團成員收受。嗣「張思睿」
    、「劉先生」所屬詐騙集團成員取得丙○○之前揭帳戶資料後
    ，即共同意圖為自己不法之所有，基於詐欺取財與掩飾、隱
    匿詐欺犯罪所得之洗錢犯意聯絡，分別以附表所示之詐欺方
    式，向乙○○、丁○○（下稱乙○○等2人）實行詐術，致其等均
    陷於錯誤，將附表所示各該款項匯入丙○○所提供之上開遠東
    銀行、玉山銀行帳戶內，所匯款項旋遭該詐欺集團成員提領
    一空，藉以製造金流之斷點，而掩飾、隱匿上開犯罪所得財
    物之去向及所在。
二、案經乙○○訴由雲林縣警察局斗六分局報告臺灣雲林地方檢察
    署檢察官偵查起訴，丁○○訴由臺中市政府警察局清水分局報
    告臺灣臺中地方檢察署檢察官呈請臺灣高等檢察署檢察長令
    轉臺灣新北地方檢察署檢察官偵查後移送併辦。
　　理　　由
壹、程序方面：
一、本判決所引用被告以外之人於審判外之陳述，檢察官、被告
    丙○○於本院審理時均表示同意作為證據（本院卷一第52、29
    7頁；同卷二第39頁），本院審酌該等證據無違背法定程序
    取得或顯不可信之情形，亦認為以之作為證據應屬適當，依
    刑事訴訟法第159條之5第1項規定，認均有證據能力。至本
    判決所引用之非供述證據，查無非法或不當取證之情事，復
    為證明本件犯罪事實所必要之重要關係事項，均有證據能力
    。
貳、實體方面：
一、認定犯罪事實所憑之證據及理由：
(一)上開犯罪事實，業經被告於本院審理時坦承不諱(本院卷二
    第47頁)，核與證人即告訴人乙○○（警3459卷第11至13頁）
    、丁○○（少連偵391卷第43至45頁）於警詢時之證述情節大
    致相符，並有遠東國際商業銀行股份有限公司109年8月19日
    遠銀詢字第1090002156號函暨遠東銀行帳戶開戶資料與活期
    存款往來明細查詢資料1份（警3459卷第63至67頁）、玉山
    銀行帳戶開戶基本資料及交易明細表1份（少連偵391卷第67
    、69頁）、告訴人丁○○提出之國泰世華銀行存摺封面1份、
    中國信託銀行ATM交易明細2份（少連偵391卷第139、141頁
    ）、被告與「張思睿」、「劉先生」通訊軟體LINE對話紀錄
    翻拍照片146張（偵7342卷第41至187頁；本院一第65至209
    頁）在卷可稽，足見被告之自白核與事實相符，應堪採信。
(二)按刑法上之幫助犯，係對於犯罪與正犯有共同之認識，而以
    幫助之意思，對於正犯資以助力，而未參與實施犯罪之行為
    者而言（最高法院88年度台上字第1270號判決意旨參照）。
    次按行為人提供金融帳戶金融卡及密碼予不認識之人，非屬
    洗錢防制法第2條所稱之洗錢行為，不成立同法第14條第1項
    一般洗錢罪之正犯；如行為人主觀上認識該帳戶可能作為收
    受及提領特定犯罪所得使用，他人提領後即產生遮斷資金流
    動軌跡，以逃避國家追訴、處罰之效果，仍基於幫助之犯意
    而提供，應論以幫助犯同法第14條第1項之一般洗錢罪(最高
    法院108年度台上大字第3101號刑事裁定意旨參照)。經查，
    被告恣意將前開遠東銀行及玉山銀行帳戶之存摺、提款卡（
    含密碼）提供予不認識之人使用，應可預見其極可能係為取
    得人頭帳戶供作詐騙犯罪工具使用，或於提領該些詐騙金額
    後，隱匿金流，逃避國家機關追查，均不違背其本意，為其
    所坦承，惟本件尚無積極證據證明被告實際參與對告訴人乙○○等2人施用詐術，或自行提領詐騙所得款項，應認被告具
    有幫助詐欺取財、幫助洗錢之不確定故意。
(三)綜上，本案事證明確，被告犯行堪以認定，應予依法論科。
二、論罪科刑：
(一)核被告所為，係犯刑法第30條第1項前段、第339條第1項之
    幫助犯詐欺取財罪，及刑法第30條第1項前段、洗錢防制法
    第14條第1項之幫助一般洗錢罪。
(二)公訴意旨雖認被告係成立洗錢防制法第14條第1項之正犯，
    然被告僅提供上述2帳戶，並無參與後續之提款行為，揆諸
    上開說明，應僅成立同法第14條第1項一般洗錢罪之幫助犯
    ，已認定如前，起訴意旨容有誤會，惟因罪名同為一般洗錢
    罪，僅行為態樣有正犯、幫助犯之分，尚不生變更法條之問
    題，故毋庸依刑事訴訟法第300條規定變更起訴法條。
(三)被告固有提供前揭金融帳戶資料，以幫助詐欺取財及洗錢犯
    行之遂行，惟無證據證明其於提供前揭金融帳戶資料之幫助
    行為時，對該詐欺集團成員之詐欺手法、參與人數事由有所
    認識，亦無積極證據可資認定前揭詐欺集團成員之共犯人數
    已達3人以上，故依罪疑唯輕及有疑利歸被告原則，僅得認
    定被告係構成普通詐欺取財罪之幫助犯，而無刑法第339條
    之4加重詐欺規定之適用，附此敘明。
(四)被告同時提供上開遠東銀行帳戶、玉山銀行帳戶之存摺、提
    款卡之行為，幫助前開詐欺集團成員詐騙告訴人乙○○、丁○○
    之財物及洗錢，係以一行為觸犯數罪名，為想像競合犯，應
    依刑法第55條前段規定，從一重之幫助一般洗錢罪處斷。
(五)起訴效力所及之說明：
　⒈臺灣新北地方檢察署檢察官以110年度少連偵字第115號移送
    併辦如附表編號2丁○○遭前開詐欺集團成員詐騙，而將款項
    匯入被告同時提供之玉山銀行帳戶之犯罪事實，與已起訴且
    經本院認定有罪部分，有想像競合之裁判上一罪關係，為起
    訴效力所及，本院自得併予審理。
　⒉告訴人乙○○遭詐騙而匯入被告所提供之遠東銀行帳戶，除檢
    察官起訴書所載2筆款項外，尚包括109年7月16日23時5分許
    匯入遠東銀行帳戶之新臺幣(下同)2萬9,985元，有前開遠東
    銀行之交易明細表1份（警3459卷第65頁）附卷可參，此部
    分為詐欺集團接續向告訴人乙○○詐欺所得而匯入被告前開帳
    戶之款項，為實質上一罪關係，亦應為起訴效力所及，且經
    檢察官當庭補充（本院卷一第49頁），本院自應併予審理。
(六)刑之減輕事由：
　⒈被告基於幫助詐欺取財及洗錢之不確定故意，參與構成要件
    以外之行為，為幫助犯，爰依刑法第30條第2項規定，依正
    犯之刑減輕之。
　⒉洗錢防制法第16條第2項規定：「犯前二條之罪，在偵查或審
    判中自白者，減輕其刑。」被告就上開幫助洗錢之犯罪事實
    ，於本院審理時坦承不諱，應依上開規定減輕其刑，並依刑
    法第70條規定遞減輕之。
(七)爰審酌被告為賺取生活費用，竟提供金融帳戶之存摺、提款
    卡予他人不法使用，增加被害人尋求救濟及犯罪偵查之困難
    ，助長詐欺犯罪，造成告訴人乙○○等2人受有財產上損害，
    金額共達26萬6,916元之情節及程度，所為實非可取；惟念
    及被告犯後於本院審理時坦承犯行，並已全數賠償告訴人之
    損害，有匯款單據2份(本院卷二第49頁)附卷可憑，犯後態
    度尚可，兼衡被告於審理中自陳教育程度為大學畢業，現從
    事採購工作，月薪約4萬元等一切情狀，量處如主文所示之
    刑，並就所處罰金刑諭知易服勞役之折算標準。
(八)被告未曾因故意犯罪受有期徒刑以上刑之宣告，有臺灣高等
    法院被告前案紀錄表在卷可憑，本院考量被告過去素行良好
    ，犯後已坦承犯行，且其並未實際分得詐騙所得，仍願意賠
    償告訴人乙○○等2人所受之損害，顯有悔悟彌補之意，因認
    其經此次起訴、審判後，當能知所警惕，參以檢察官、告訴
    人乙○○等2人均同意法院諭知被告緩刑之宣告，本院因認被
    告所宣告之刑，以暫不執行為適當，爰依刑法第74條第1項
    第1款規定，宣告被告緩刑2年，以啟自新。
三、沒收部分：
(一)被告提供前開詐欺集團成員使用之遠東銀行、玉山銀行帳戶
    之存摺、提款卡，係被告所有，並供其本案犯罪所用之物，
    惟上述物品既未經扣案，復無積極證據足認現尚存在，衡諸
    上述物品單獨存在不具刑法上之非難性，倘予沒收或追徵，
    除另使刑事執行程序開啟之外，對於被告犯罪行為之不法、
    罪責評價並無影響，復不妨礙被告刑度之評價，對於沒收制
    度所欲達成或附隨之社會防衛目的亦無任何助益，欠缺刑法
    上之重要性，而無沒收或追徵之必要，爰依刑法第38條之2
    第2項規定，不予宣告沒收。
(二)依卷內事證，尚無積極證據足資佐證被告因本案幫助犯行獲
    取任何報酬或其他不法利得，基於罪疑唯輕、有疑利於被告
    之原則，應認被告並無任何犯罪所得，而不予諭知沒收。
(三)洗錢防制法第18條第1項固規定「犯第14條之罪，其所移轉
　　、變更、掩飾、隱匿、收受、取得、持有、使用之財物或財
    產上利益，沒收之；犯第15條之罪，其所收受、持有、使用
    之財物或財產上利益，亦同。」，惟按幫助犯僅係對於犯罪
    構成要件以外行為為加工，除因幫助行為有所得外，正犯犯
    罪所得，非屬幫助犯之犯罪成果，自不得對其為沒收之諭知
    （最高法院106年度台上字第1196號判決意旨參照）。準此
    ，被告非實際上提款之人，無掩飾隱匿詐欺贓款之犯行，非
    洗錢防制法第14條第1項之正犯，自無上述條文之適用，就
    詐欺取財正犯之犯罪所得，尚無從諭知沒收或追徵，附此敘
    明。
據上論斷，應依刑事訴訟法第299條第1項前段，洗錢防制法第14
條第1項、第16條第2項，刑法第11條前段、第30條第1項前段、
第2項、第339條第1項、第55條前段、第42條第3項前段、第74條
第1項第1款，刑法施行法第1條之1第1項，判決如主文。
本案經檢察官甲○○提起公訴，檢察官林珮菁移送併辦，檢察官魏
偕峯到庭執行職務。
中　　華　　民　　國　　110 　年　　8 　　月　　25　　日
                  刑事第四庭　審判長法　官　許佩如

                                    法  官  黃玥婷

                                    法  官  廖奕淳
以上正本證明與原本無異。
如不服本判決應於收受判決後20日內向本院提出上訴書狀，並應
敘述具體理由；其未敘述上訴理由者，應於上訴期間屆滿後20日
內向本院補提理由書（均須按他造當事人之人數附繕本）。告訴
人或被害人不服本判決，應具備理由請求檢察官上訴，及上訴期
間之計算係以檢察官收受判決正本之日期為準。「切勿逕送上級
法院」。
                                    書記官  陳玫燕
中　　華　　民　　國　　110 　年　　8 　　月　　25　　日
附錄本案論罪科刑法條：
中華民國刑法第339條
意圖為自己或第三人不法之所有，以詐術使人將本人或第三人之
物交付者，處5年以下有期徒刑、拘役或科或併科50萬元以下罰
金。
以前項方法得財產上不法之利益或使第三人得之者，亦同。
前二項之未遂犯罰之。

洗錢防制法第2條
本法所稱洗錢，指下列行為：
一、意圖掩飾或隱匿特定犯罪所得來源，或使他人逃避刑事追訴
    ，而移轉或變更特定犯罪所得。
二、掩飾或隱匿特定犯罪所得之本質、來源、去向、所在、所有
    權、處分權或其他權益者。
三、收受、持有或使用他人之特定犯罪所得。

洗錢防制法第14條
有第二條各款所列洗錢行為者，處7年以下有期徒刑，併科新臺
幣5百萬元以下罰金。
前項之未遂犯罰之。
前二項情形，不得科以超過其特定犯罪所定最重本刑之刑。
附表：
編號 告訴人 詐騙方式 匯入帳戶 匯款時間 匯款金額 1 乙○○ 詐欺集團不詳成員於109年7月16日21時9分許，假冒墊腳石員工，撥打電話予乙○○，佯稱其女兒李采容先前網路購物，因疏失誤設為經銷商，導致每個月重複扣款，需操作ATM取消云云，致乙○○陷於錯誤，遂依指示操作ATM進行匯款。 遠東銀行帳戶 109年7月16日22時許 49,989元     109年7月16日22時3分許 42,089元     109年7月16日23時5分許 29,985元  2 丁○○ 詐欺集團不詳成員於109年7月16日16時55分許，假冒某網路購物客服人員，撥打電話予丁○○，佯稱其先前網路上購買衣物時，因送貨員輸入資料錯誤，導致每月重複扣款，需操作ATM取消云云，致丁○○陷於錯誤，遂依指示操作ATM進行匯款。 玉山銀行帳戶 109年7月16日18時27分許 84,877元     109年7月16日18時35分許 29,988元     109年7月16日18時56分許 29,988元